臺灣桃園地方法院民事判決
111年度訴字第1287號
原      告  賴林秀英
被      告  李進傑  

上列當事人間請求損害賠償事件，原告提起刑事附帶民事訴訟，
經本院刑事庭移送前來（109年度附民字第701號），本院於民國
111年8月26日言詞辯論終結，判決如下：
    主      文
一、被告應給付原告新臺幣壹拾伍萬元，及自民國一百零九年十
    月二十二日起至清償日止，按週年利率百分之五計算之利息
    。
二、原告其餘之訴駁回。
三、訴訟費用由被告負擔百分之十四，餘由原告負擔。
四、本判決第一項得假執行。但被告如以新臺幣壹拾伍萬元為原
    告預供擔保，得免為假執行。
    事實及理由
壹、程序方面：
    本件被告經合法通知，未於言詞辯論期日到場，核無民事訴
    訟法第386條所列各款情事，爰依原告之聲請，准由其一造
    辯論而為判決。
貳、實體方面：
一、原告主張：被告於民國107 年間加入廖偉誠（綽號「阿碩」
    、微信暱稱「林昆」、「一念之間」）、綽號「胖哥（或大
    胖）」、「阿東」及其他真實姓名年籍不詳之人所組成具有
    持續性、牟利性之詐欺集團（下稱系爭詐欺集團），並經由
    莊政元介紹而招募邱永傑、經由廖偉誠介紹而招募陳柏均加
    入該詐欺集團為車手，另經由廖偉誠招募蔡協錡加入該詐欺
    集團為車手頭後，再指揮蔡協錡招募少年張○維、少年蘇○緒
    、馮禹瑄加入該詐欺集團為車手，而與大陸機房等其他成員
    共同組成以實施詐術為手段之犯罪組織，由被告、廖偉誠擔
    任掌機，負責指揮車手收取款項或親自收水回繳上手，並發
    放報酬予車手。又被告與系爭詐欺集團成員共同意圖為自己
    不法之所有，基於3 人以上冒用公務員名義詐欺取財、以不
    正方法由自動付款設備取得他人財物及洗錢之犯意聯絡之犯
    意聯絡，先由該詐騙集團成員假冒戶政事務所人員、警察及
    檢察官，自107 年7 月2 日起撥打電話給原告，佯稱帳戶涉
    及刑案應交付監管，致原告陷於錯誤，而於同年月3 日下午
    2 時許在苗栗縣苗栗市米蘭汽車旅館交付中華郵政中苗郵局
    帳戶（帳號：000-00000000000000號、戶名：甲○○○）之提
    款卡及密碼予不詳車手，嗣於同年月6 日上午6 、7 時許，
    被告、廖偉誠通知蔡協錡至桃園市○○區○○街00巷00號之皇家
    賓館旁之停車場拿取上揭原告之提款卡，並指示蔡協錡將提
    款卡轉交車手張○維提款，張○維遂於附表所示之提款時間、
    提款金額、提款地點，接續提領現金共新臺幣（下同）15萬
    元。而被告上開不法行為，經臺灣桃園地方檢察署檢察官提
    起公訴後，經鈞院以109年度訴字第810 號、109年度訴字第
    912號、110年度金訴字第42號判決認定犯三人以上共同冒用
    公務員名義詐欺取財罪（下稱系爭刑事案件），是被告上開
    不法行為侵害原告權利，並與原告所受損害具因果關係，爰
    依侵權行為損害賠償之法律關係提起本訴，並聲明：被告應
    賠償原告110萬元，及自起訴狀繕本送達翌日起至清償日止
    ，按年利率5％計算之利息。
二、本件被告經合法通知，未於言詞辯論期日到場，亦無提出書
    狀為何陳述或聲明。
三、本院得心證之理由：　　　　
（一）經查，本件原告因被告及其所屬之系爭詐欺集團成員之詐
      欺行為，而交付中華郵政中苗郵局帳戶（帳號：000-0000
      0000000000號、戶名：甲○○○）之提款卡及密碼予系爭詐
      欺集團成員，並接續被提領現金共15萬元，致原告受有損
      害之事實，業經本院以109年度訴字第810 號、109年度訴
      字第912 號、110年度金訴字第42號判決判被告犯三人以
      上共同冒用公務員名義詐欺取財罪，有前開本院109年度
      訴字第810號、109年度訴字第912 號、110年度金訴字第4
      2號判決為證(見本院卷第7至60頁)，並經本院依職權調閱
      上開刑事案件電子卷宗查閱無訛，應堪予認定。
（二）按因故意或過失，不法侵害他人之權利者，負損害賠償責
      任；數人共同不法侵害他人之權利者，連帶負損害賠償責
      任，不能知其中孰為加害人者，亦同；造意人及幫助人，
      視為共同行為人，民法第184 條第1 項前段、第185 條第
      1 項、第2 項分別定有明文。又民事上之共同侵權行為（
      狹義的共同侵權行為，即加害行為）與刑事上之共同正犯
      ，其構成要件並不完全相同，共同侵權行為人間不以有意
      思聯絡為必要，苟各行為人之故意或過失之加害行為，均
      為其所生損害共同原因，即認行為有客觀之共同關連性，
      成立共同侵權行為，各行為人對於被害人應負全部損害之
      連帶賠償責任（101年度台抗字第493號裁定參照）。惟此
      仍以各行為人均曾實施加害行為，且各具備侵權行為之要
      件而發生同一損害者而言，是以須行為人因故意過失不法
      侵害他人權利，亦即行為人須具備歸責性、違法性，並不
      法行為與損害間有因果關係，始能成立，且主張侵權行為
      損害賠償請求權之人，對於侵權行為之成立要件應負舉證
      責任（最高法院109年度台上字第912號、92年度台上字第
      1593號判決參照）。
（三）原告雖主張因被告所屬系爭詐欺集團之詐術行為，致原告
      因而陷於錯誤，交付其所有中華郵政中苗郵局帳戶（帳號
      ：000-00000000000000號、戶名：甲○○○）之提款卡及密
      碼，並遭系爭詐欺集團成員提領110萬元，被告自應就原
      告遭詐騙之上開全部款項負賠償之責云云。惟按當事人主
      張有利於己之事實者，就其事實有舉證之責任，民事訴訟
      法第277 條前段定有明文。查，被告及其所屬詐欺集團成
      員對原告實施詐欺犯行，自屬共同不法侵害原告之權利甚
      明，故原告請求被告賠償其因遭詐欺所受損害，洵屬有據
      。然系爭刑事案件判決所認定原告遭詐騙提款之金額為15
      萬元，已如前述，則其餘原告所稱遭詐騙提領之款項，核
      非系爭刑事案件判決認定系爭詐欺集團成員所提領之款項
      ，原告復未舉證證明其受有上開15萬元以外之損害，是原
      告依侵權行為損害賠償之法律關係請求被告給付15萬元，
      為有理由，應予准許。至原告就其餘部分之主張，尚未能
      進一步提出證據以實其說，亦如上述，是原告就超過本件
      刑事判決所認定金額部分之請求，尚屬無據，自難憑採，
      應予駁回。
四、末按給付有確定期限者，債務人自期限屆滿時起，負遲延責
    任。給付無確定期限者，債務人於債權人得請求給付時，經
    其催告而未為給付，自受催告時起，負遲延責任。其經債權
    人起訴而送達訴狀，或依督促程序送達支付命令，或為其他
    相類之行為者，與催告有同一之效力。民法第229 條第1 項
    、第2 項定有明文。又按遲延之債務，以支付金錢為標的者
    ，債權人得請求依法定利率計算之遲延利息。但約定利率較
    高者，仍從其約定利率。應付利息之債務，其利率未經約定
    ，亦無法律可據者，週年利率為5 ％，民法第233 條第1 項
    、第203 條亦有明文。本件原告對被告之侵權行為損害賠償
    請求權，核屬無確定期限之給付，既經原告向本院刑事庭提
    出刑事附帶民事訴訟起訴狀，並送達前揭起訴狀繕本，被告
    迄未給付，當應負遲延責任。是原告請求被告給付自前揭起
    訴狀繕本送達之翌日即109 年10月22日起（附民卷第7 頁）
    ，按週年利率5 ％計算之法定遲延利息，於法有據，應予准
    許。
五、綜上所述，原告依侵權行為損害賠償之法律關係，請求被告
    應給付原告15萬元，及自109 年10月22日起至清償日止，按
    週年利率5 ％計算之利息，為有理由，應予准許。逾此範圍
    之請求，則無理由，應予駁回。　　
六、本件原告勝訴部分所命給付之金額合計未逾50萬元，爰依民
    事訴訟法第389條第1項第5款之規定，依職權宣告假執行，
    並依職權宣告被告如預供擔保，得免為假執行。另原告其餘
    之訴經駁回之部分，其假執行之聲請均已失所附麗，應併駁
    回之。
七、本件判決基礎已臻明確，其餘攻擊防禦方法及訴訟資料，核
    與判決結果不生影響，爰不一一論述。
八、訴訟費用負擔之依據：民事訴訟法第79條。　　
中　　華　　民　　國　 111　　年　　 9　　月　　23 　 日
                  民事第四庭    法　官　林常智

以上正本係照原本作成。
如對本判決上訴，須於判決送達後 20 日內向本院提出上訴狀。
如委任律師提起上訴者，應一併繳納上訴審裁判費。

中　　華　　民　　國　 111　　年　　 9　　月　　23  　日
                                書記官　石幸子　　　
附表：
被害人 提款卡名稱 提款車手 提款時間 提款金額（新臺幣，不含手續費） 提款地點 甲○○○ 中華郵政苗栗郵局帳戶（帳號：00000000000000號；戶名：甲○○○） 張○維 ⑴107年7月6日上午7時55分7秒 ⑵107年7月6日上午7時56分1秒 ⑶107年7月6日上午7時56分59秒 ⑴6萬元 ⑵6萬元 ⑶3萬元 桃園市○○區○○路000號中華郵政中原大學郵局ATM